【裁判字號】    95,簡上,16
【裁判日期】    950413
【裁判案由】    侵占
【裁判全文】
臺灣臺南地方法院刑事判決              95年度簡上字第16號
上  訴  人  甲○○
即  被  告
                      之1
上列上訴人即被告因侵占案件，不服本院94年度簡字第2628號中
華民國94年11月21日第一審簡易判決（聲請簡易判決處刑案號：
94年度偵緝字第969號），提起上訴，本院管轄之第二審合議庭
判決如下：
    主  文
上訴駁回。
    事  實
一、甲○○於民國九十三年十一月十一日晚上九時四十五分許，
    前往台南市○區○○路五段四一七號乙○○所經營之「三通
    汽機車商行」，以每日新台幣（下同）二千元之代價，承租
    車牌號碼五Ｗ─○八五二號自小客車，雙方約定租期一日，
    亦即應於同年月十二日晚上九時四十五分前歸還。詎甲○○
    取得該自小客車後，竟意圖為自己不法之所有，基於侵占之
    犯意，未依約返還該自小客車，並將之變易持有為所有而侵
    占入己，留供己及他人代步之用。嗣於九十三年十二月三十
    一日凌晨零時五十分許，在嘉義縣朴子市大鄉里一七九之九
    號工廠旁，由不詳姓名年籍之人駕駛該自小客車涉嫌竊盜電
    纜，而將該車遺留現場，經警通知「三通汽機車商行」始行
    尋獲。
二、案經「三通汽機車商行」訴由台南縣警察局永康分局報請台
    灣台南地方法院檢察署檢察官偵查後聲請簡易判決處刑。
    理  由
一、上訴人即被告甲○○經合法傳喚未到庭，惟據其於警詢及偵
    查之供述固坦承確於九十三年十一月十一日晚上九時四十五
    分許，向告訴人乙○○所經營位於台南市○區○○路五段四
    一七號「三通汽機車商行」，以每日二千元之代價，承租車
    牌號碼五Ｗ─○八五二號自小客車，雙方約定租期一日，亦
    即應於同年月十二日晚上九時四十五分前歸還，且事後未依
    約歸還該自小客車之事實不諱，惟矢口否認有何侵占犯行，
    辯稱：承租車輛第二天，伊因去參加部隊教育召集，所以將
    該車交給友人「林建銘」代為歸還云云。惟查：
  (一)被告確於上開時日向「三通汽機車商行」承租前開自小客車
    逾期未還等情，業據被告甲○○於警詢及偵查時供承不諱，
    核與證人即告訴代理人林玠民於警詢及偵查時證述之情節大
    致相符，並有小客貨車租車契約書一份、本票影本一紙、該
    自小客車行車執照影本一紙、存證信函一紙等附卷可稽。是
    此部分之事實，堪信為真實。
  (二)復被告於偵查時陳稱：伊僅知該友人名叫「林建銘」，至於
    真實姓名及完整住址為何，並不知道，只知道他的連絡電話
    等語。是被告對於該名叫「林建銘」之人，僅有其行動電話
    號碼，而關於其真實姓名、年籍及住址等相關資料，一無所
    知，堪認其等並非熟識。基此，苟如被告所言，於承租該車
    翌日，需前往部隊接受教育召集，則被告因教育召集已預見
    無法依約親自前往車行返還該車，如其確有還車之主觀意思
    ，衡情應委託家人或親近之友人代為還車，焉會委託不知其
    真實姓名、並非熟識之友人，代為歸還該車？且被告於承租
    該自小客車時，並簽發面額五十萬元之本票一紙以為擔保，
    是如「林建銘」未將該車返還，而將之據為己有，其可能因
    此遭民事及刑事責任之追訴，則被告豈會委託該不熟識之「
    林建銘」代為還車，而自陷於不利之地位？又如前所述，「
    林建銘」是否歸還該車對於被告權益關係甚鉅，苟被告係確
    實有委託「林建銘」之人代為還車，理應於屆期後自行與車
    行聯繫「林建銘」之人是否確已歸還車輛，何以於事後均未
    與車行聯絡，而置之不理？何況被告自九十四年二月二十一
    日為警拘提到案迄今，均無法提供上開「林建銘」之人以供
    本院傳喚查證，是否確有其人、確有其事均值堪置疑。是被
    告辯稱：伊係將車交給友人「林建銘」代為歸還云云，應屬
    臨訟杜撰之詞，不足採信。
  (三)又國防部就後備軍人教育召集之程序，並無臨時以電話或緊
    急方式為之，均係提前將通知寄付予受召集人，是被告於前
    往接受教育召集之前一日，亦即向「三通汽機車商行」承租
    該自小客車時，已知悉必須於契約所約定之還車當日前往部
    隊接受教育召集之事，當無法依約親自前往車行還車。並被
    告前供稱於接受教育召集當日，將該自小客車交由他人使用
    ，可見其租賃車輛之目的並非欲駕駛該車前往參加教育召集
    ，故可認定被告於還車當日亦無使用車輛之必要。依此客觀
    情形，被告焉會於參加教育召集之前一日晚上九時四十五分
    許，僅為供當（十一）日晚上使用，而以二千元之代價承租
    該自小客車？且縱認被告係為借車當晚急需而租用該車，當
    預期次日須參加教育召集，而於使用完畢後，即刻歸還該自
    小客車，豈會將之再借予並不熟識之「林建銘」使用，而甘
    冒違約之風險？是其租用之初，即有據為己有之主觀犯意至
    明。
  (四)綜上所述，足認被告於取得該自小客車時，顯有不返還該車
    ，而將之據為己有之主觀犯意與客觀犯行，至為明灼。從而
    ，本件事證明確，被告上開侵占犯行，應堪認定。
二、核被告甲○○所為，係犯刑法第三百三十五條第一項之普通
    侵占罪。爰審酌被告之品行、智識程度，犯罪之動機、目的
    、手段、所侵占車輛之價值，及犯後仍矯言卸責，毫無悔意
    等一切情狀。因認原審依刑事訴訟法第四百四十九條第一項
    前段、第四百五十四條，刑法第三百三十五條第一項、第四
    十一條第一項前段，罰金罰鍰提高標準條例第一條前段、第
    二條，以簡易判決量處被告有期徒刑四月，並諭知易科罰金
    之折算標準，認事用法均無違誤，量刑及易科罰金之折算諭
    知亦均妥適。被告上訴為無理由，應予駁回。
三、被告甲○○經合法傳喚無正當理由而不到庭，爰不待其陳述
    ，逕行判決。
據上論斷，應依刑事訴訟法四百五十五條之一第一項、第三項、
第三百六十八條、第三百七十一條，判決如主文。
本案經檢察官丙○○到庭執行職務。
中    華    民    國    95    年    4    月    13    日
                  刑事第一庭  審判長法  官  沈揚仁
                                    法  官  張婷妮
                                    法  官  洪榮家
以上正本證明與原本無異。
本判決不得上訴。
                                    書記官  許悉愛
中    華    民    國    95    年    4    月    14    日


司法院資訊處製作；財團法人民間司法改革基金會備份。
